最高法院刑事判決　　　　　　　　　　　　　　　九十一年度台上字第四六七四號
　　上　訴　人　甲○○
　　　　　　　　乙○○
右上訴人等因走私案件，不服台灣高等法院高雄分院中華民國九十一年四月十八日第
二審判決（九十一年度上訴字第七二號，起訴案號：台灣澎湖地方法院檢察署八十九
年度偵字第六０六號），提起上訴，本院判決如左：
    主  文
原判決關於甲○○、乙○○部分撤銷，發回台灣高等法院高雄分院。
　　理  由
本件原判決認定上訴人甲○○係中華民國籍「曜靖嘉」號漁船之船長。於民國八十九
年十一月十四日下午二時四十分許，夥同船員即上訴人乙○○及洪文書、黃福龍（以
上二人業經原審法院判刑確定），基於共同犯罪之意思聯絡，駕駛「曜靖嘉」號漁船
，由澎湖縣烏崁漁港報關出海，駛往將軍嶼後山，接運亦有犯意聯絡之許吉群（業經
原審法院判刑確定）上船後，直航大陸地區。旋於同月十七日下午三時許，「曜靖嘉
」號漁船抵達大陸地區福建省漳浦港後，將該漁船停泊在漳浦港港外處。由甲○○、
黃福龍向大陸地區不詳姓名男子，採買如原判決附表一所示大陸米八百二十五公斤、
繩索五百公斤、蒜頭、柚子、花生、酒類、菸類、藥品等總重量約為一千四百三十五
餘公斤之大陸地區物品，放置於前開漁船上。欲私運回澎湖，供在澎湖地區海上船屋
之大陸漁工使用。同月二十三日，上訴人等五人復向當地勞務公司，僱用魏福水、林
金獅、陳瑞民、陳阿河、陳志強、陳壽南，及另四名不詳姓名之大陸地區男子等計十
名大陸漁工。同日中午，在漳浦港港外漁船停泊處，將該十名大陸漁工接駁上船後，
即啟航返回澎湖等情。因而撤銷第一審關於上訴人等部分之判決，依牽連犯關係，從
一重改判論處上訴人等共同私運管制物品進口逾公告數額（甲○○為累犯）罪刑等情
，固非無見。
惟查：(一)證據雖已調查，而其內容未明瞭者，即與未經調查無異，如遽行判決，仍屬
應於審判期日調查之證據而未予調查。本件原判決以上訴人等私運大陸米八百二十五
公斤、繩索五百公斤、蒜頭、柚子、花生、酒類、菸類、藥品等總重量約為一千四百
三十五餘公斤之大陸地區物品進口，已逾行政院八十八年四月十四日修正公告之「懲
治走私條例公告管制物品項目及其數額」丙項第四款、丁項所公告之一千公斤重量，
而就上訴人等論以懲治走私條例第十二條、第二條第一項之私運管制物品逾公告數額
罪。然當時行政院修正公告之「懲治走私條例公告管制物品項目及其數額」丙項第四
款所規定「匪偽物品」，經註明為匪偽生產、製造、加工等之物品，有匪偽文字或圖
案之標誌，或雖無匪偽文字或圖案之標誌而經鑑定確係匪偽之物品者屬之。而由卷附
之前揭繩索照片以觀，其上似無大陸地區文字或圖案之標誌，且似未經鑑定確係大陸
地區之物品。則如何謂該繩索係大陸地區生產、製造、加工等之物品，不無疑義。此
與判斷上訴人等所私運進口之大陸地區物品是否逾當時行政院修正公告之「懲治走私
條例公告管制物品項目及其數額」丁項所規定之一千公斤重量攸關，進而影響上訴人
等是否成立上開罪責之論斷，自須深入研求，並詳述理由。乃原審未徹查明白，並詳
實說明其依據，即認該繩索五百公斤係屬大陸地區物品，而就上訴人等論以前揭罪責
，要嫌速斷，且有理由不備之違誤。(二)檢察官公訴意旨認上訴人等亦牽連違反台灣地
區與大陸地區人民關係條例第十五條第一款之規定，而使魏福水、林金獅、陳瑞民、
陳阿河、陳志強、陳壽南，及另四名不詳姓名之大陸地區男子等計十名大陸漁工，非
法進入台灣地區，應依同條例第七十九條第一項處斷。乃原審就上訴人等此部分被訴
犯行，未予以判決，復未說明其理由，自有已受請求之事項未予判決之違誤。(三)上訴
人等犯罪後，懲治走私條例第二條第一項已於九十一年六月二十六日經修正公布，原
判決未及比較新舊法之適用，亦有未當。以上或為上訴意旨所指摘，或為本院得依職
權調查之事項。上訴人等上訴意旨指摘原判決關於上訴人等部分不當，非無理由，應
認有發回更審之原因。
據上論結，應依刑事訴訟法第三百九十七條、第四百零一條，判決如主文。
中      華      民      國    九十一    年      八      月    二十二    日
                              最高法院刑事第六庭
                                  審判長法官  吳  雄  銘
                                        法官  池  啟  明
                                        法官  石  木  欽
                                        法官  郭  毓  洲
                                        法官  吳  三  龍
      右正本證明與原本無異
                                              書  記  官
中      華      民      國    九十一    年      八      月    二十七    日
